【裁判字號】    89,訴,1526
【裁判日期】    891101
【裁判案由】    清償借款
【裁判全文】
臺灣臺中地方法院民事判決  八十九年度訴字第一五二六號
    原      告  甲○○○○○○.
    訴訟代理人  陳浩華律師
    被      告  丙○○        .
    訴訟代理人  乙○○        .
右當事人間請求清償債務事件，本院判決如左：
    主      文
被告應給付原告新台幣壹佰陸拾柒萬玖仟陸佰肆拾伍元，及自民國八十九年五月十九
日起至清償日止，按年息百分之五計算之利息。
訴訟費用由被告負擔。
本判決於原告以新台幣伍拾陸萬元為被告供擔保後得為假執行。
    事      實
甲、原告方面：
  一、聲明：除供假執行供擔保金額外，餘如主文所示。
  二、陳述：
  （一）被告丙○○係原告甲○○○○○○僱用之送貨司機，平日駕駛小貨車運送南
        北雜貨，為從事駕駛業務之人，其於民國（下同）八十七年二月十六日，自
        下午四時起至晚間七時三十分許，在台中市○○路友人家中飲酒，因飲酒過
        量，已達酒醉程度，呈精神耗弱狀態（尚未達心神喪失程度），竟仍駕駛車
        牌號碼ＮΖ—四五八二號小貨車，於同日晚間九時三十分許，沿台中市○○
        路，由柳川西路往三民路方向行駛，行經民權路與柳川東路交岔路口時，應
        注意車前狀況，並隨時採取必要之安全措施，且在市區道路行駛，時速不得
        超過四十公里，及行經交岔路口時不得超車，而當時天候、路況良好，並無
        不能注意情事，惟其疏未注意車前狀況謹慎行駛，且以時速七十公里之時速
        ，任意變換車道超車，以致於駛入該交岔路口時，其所駕駛之小貨車左前側
        撞及被害人羅美玉所騎乘之車牌號碼ＫΖＪ—一三三號機車，羅美玉人車倒
        地，造成腦挫傷、胸腹部挫傷等傷害，被告丙○○肇事後，仍因煞車不及，
        轉向一點鐘方向前行，小貨車車頭右前側擦撞同方向在中央快車道由訴外人
        朱泰和所駕駛之車牌號碼ＮＴ—六二二六號小客車左後側葉子板，致朱泰和
        所駕駛之小客車方向盤失控，車身逆轉三分之二向左滑行，再撞及被害人羅
        美玉之機車，羅美玉經送醫急救，於同日晚間十時十分死亡。
  （二）被告前開侵權行為民事賠償部分，業經台灣高等法院台中分院以八十八年度
        訴字一○○號判決確定，原告係被告之僱用人應連帶給付訴外人羅水金肆拾
        肆萬伍仟貳佰玖拾玖元三角、羅詹阿桃壹佰拾陸萬壹仟貳佰捌拾壹元，及均
        自八十八年四月二十一日起至清償日止，按週年利率百分之五計算之利息。
        茲原告業已支付訴外人羅水金、羅詹阿桃壹佰陸拾柒萬玖仟陸佰肆拾伍元（
        其中本金壹佰陸拾萬陸仟伍佰捌拾元，利息柒萬參仟陸拾伍元），爰依民法
        第一百八十八條第三項之規定，求為判決如聲明所示。
三、證據：提出台灣高等法院台中分院八十八年度訴字第一○○號判決影本一件為證
    ，並聲請本院調取本院八十九年度執未字第四四○五號執行案卷。
乙、被告方面：
  一、聲明：駁回原告之訴。
  二、陳述：
  （一）按侵權行為損害賠償之要件，係以行為人有故意或過失不法侵害他人權利為
        要件。本件被告所涉業務過失致死刑案部分，現由最高法院審理中尚未確定
        ，焉有所謂「侵權行為」之賠償責任？又本件肇事因素，經台灣省車輛行車
        事故覆議委員會於八十七年八月二十八日交覆字第八七○六八○號函鑑定結
        果，認訴外人朱泰和駕駛自小客車行經號誌交岔路口超速行駛，且劃有禁止
        變換車道臨近路段違規向左變換車道，為肇事主因。被告丙○○無肇事因素
        （惟酒醉駕車，超速行駛均有違規定）。依上開專家之鑑定，被告無肇事因
        素，自無侵權行為可言，是原告僅就上開台灣高等法院台中分院八十八年度
        訴字第一○○號判決，而提起本件求償之訴，實欠妥當，被告有否侵權行為
        ，有待刑事判決認定。
  （二）原告所提供之ＮΖ—四五八二號小貨車，未依規定投保「汽車強制責任險」
        ，原告違法不予投保，其應自負擔強制責任保險之理賠金壹佰貳拾萬元，餘
        額肆拾柒萬玖仟陸佰肆拾伍元，始得向被告求償。
  三、證據：提出覆議意見書影本一件為證。
      理      由
一、原告主張：被告丙○○係原告僱用之送貨司機，平日駕駛小貨車運送南北雜貨，
    為從事駕駛業務之人，於八十七年二月十六日晚間九時三十分許，明知其自同日
    下午四時起至晚間七時三十分許在友人家中飲酒，已呈酩酊之狀態，竟仍駕駛車
    牌號碼ＮΖ—四五八二號小貨車，沿台中市○○路，由柳川西路往三民路方向行
    駛，行經民權路與柳川東路交岔路口時，應注意車前狀況，並隨時採取必要之安
    全措施，且在市區道路行駛，時速不得超過四十公里，及行經交岔路口時不得超
    車，而當時天候、路況良好，並無不能注意情事，惟其疏未注意車前狀況謹慎行
    駛，且以時速七十公里之時速，任意變換車道超車，以致於駛入該交岔路口時，
    其所駕駛之小貨車左前側撞及被害人羅美玉所騎乘之車牌號碼ＫΖＪ—一三三號
    機車，羅美玉人車倒地，造成腦挫傷、胸腹部挫傷等傷害，被告丙○○肇事後，
    仍因煞車不及，轉向一點鐘方向前行，小貨車車頭右前側擦撞同方向在中央快車
    道由訴外人朱泰和所駕駛之車牌號碼ＮＴ—六二二六號小客車左後側葉子板，致
    朱泰和所駕駛之小客車方向盤失控，車身逆轉三分之二向左滑行，再撞及被害人
    羅美玉之機車，羅美玉經送醫急救，於同日晚間十時十分死亡。被告前開侵權行
    為民事賠償部分，業經台灣高等法院台中分院判決確定，而原告係被告之僱用人
    亦應連帶給付訴外人羅水金肆拾肆萬伍仟貳佰玖拾玖元三角、羅詹阿桃壹佰拾陸
    萬壹仟貳佰捌拾壹元，及均自八十八年四月二十一日起至清償日止，按週年利率
    百分之五計算之利息。而原告業已支付訴外人羅水金、羅詹阿桃壹佰陸拾柒萬玖
    仟陸佰肆拾伍元，爰依民法第一百八十八條第三項之規定，請求被告給付原告壹
    佰陸拾柒萬玖仟陸佰肆拾伍元，及自起訴狀送達翌日即八十九年五月十九日起至
    清償日止，按年息百分之五計算之利息。被告則以：被告所涉業務過失致死刑案
    部分，現由最高法院審理中尚未確定，原告僅就台灣高等法院台中分院八十八年
    度訴字第一○○號判決，提起本件求償之訴，實欠妥當，被告有否侵權行為，有
    待刑事判決認定。且本件肇事因素，經台灣省車輛行車事故覆議委員會鑑定結果
    ，被告部分並無肇事因素，自無侵權行為可言。另原告所提供之ＮΖ—四五八二
    號小貨車，未依規定投保汽車強制責任險，自應負擔強制責任保險之理賠金壹佰
    貳拾萬元，餘額肆拾柒萬玖仟陸佰肆拾伍元，始得向被告求償等語置辯。
二、原告主張之右開事實，業據原告提出台灣高等法院台中分院八十八年度訴字第一
    ○○號民事判決影本一件為證，而該判決經原告、被告兩造提起上訴，復經最高
    法院以八十九年度台上字第三五○號民事裁定駁回上訴而告確定，訴外人羅水金
    、羅詹阿桃即以該確定判決為執行名義，向本院聲請強制執行，並就原告於第七
    商業銀行成功分行存款領取壹佰陸拾柒萬玖仟陸佰肆拾伍元（其中本金壹佰陸拾
    萬陸仟伍佰捌拾元，利息柒萬參仟陸拾伍元）等情，亦據本院依原告聲請調閱本
    院八十八年執字第四四○五號執行卷宗查明屬實，是原告之主張堪信為真實。惟
    被告辯稱：被告所負之刑事責任部分，尚在最高法院審理中並未確定，且依台灣
    省車輛行車事故覆議委員會鑑定結果，本件車禍被告並無肇事因素，顯然不合侵
    權行為損害賠償之成立要件云云為辯，然查：被告應就訴外人羅水金、羅詹阿桃
    所受之損害，負侵權行為損害賠償責任一節，已據台灣高等法院台中分院八十八
    年度訴字第一○○號判決敘述明確，並認被告所舉之台灣省車輛行車事故覆議委
    員會鑑定結果，疏未注意車禍現場所遺留之胎擦痕、煞車痕及刮地痕等位置，以
    及各車車損狀況，與該院所認定之事實不符，不予採信。且參以卷附之台灣省車
    輛行車事故覆議委員會覆議意見書之記載，被告於警、偵訊時供稱車禍當時車速
    五、六十公里，顯逾道路交通規則第九十三條第一項第一款之速限規定，而被告
    肇事後警測呼氣酒精濃度高達一‧二一MG/L，超過道路交通規則第一百十四條第
    二款規定之○‧二五毫克「不得駕車」標準之四倍以上，依客觀標準而言，其駕
    車時已陷酩酊之狀態，注意力及觀察力均屬不佳，自不能為安全之駕駛甚為明確
    ，是上開鑑定意見就被告客觀上已不能、且不為安全之駕駛行為而不論，僅泛言
    被告「酒醉駕車，超速行駛均有違規定」，竟認被告對於系爭車禍無肇事因素，
    委不足採。從而，被告以此不盡不實之鑑定，爭執上開確定判決所認定被告應負
    之賠償責任，洵屬無據。而被告辯稱系爭原告所提供之ＮΖ—四五八二號小貨車
    ，未按規定投保汽車強制責任險，原告求償之金額自應扣除壹佰貳拾萬元部分，
    經查訴外人羅水金已領得汽車強制責任保險給付一百二十萬元之事實，已經台灣
    高等法院台中分院上開判決敘明，該判決並就羅水金請求賠償之金額扣除一百二
    十萬元，是被告空言辯稱原告所提供之小貨車未按規定投保汽車強制責任險，其
    求償金額應扣除一百二十萬元云云，亦不足採。
三、按僱用人賠償損害時，對於為侵權行為之受僱人，有求償權，民法第一百八十八
    條第三項定有明文，本件原告既已賠償訴外人羅水金、羅詹阿桃壹佰陸拾柒萬玖
    仟陸佰肆拾伍元，已如前述，而被告除前開抗辯以外再無其他之主張，從而原告
    本於前開規定，請求被告給付壹佰陸拾柒萬玖仟陸佰肆拾伍元，及自起訴狀繕本
    送達翌日即八十九年五月十九日起至清償日止，按年息百分之五計算之利息，為
    有理由，應予准許。而其陳明願供擔保請淮宣告假執行，核無不合，爰酌定相當
    之擔保金額，併宣告之。
四、結論：本件原告之訴為有理由，依民事訴訟法第七十八條、第三百九十條第二項
    ，判決如主文。
中      華      民      國    八十九    年     十一     月      一      日
                                    臺灣臺中地方法院民事第四庭
~B法      官  王  邁  揚
右為正本係照原本作成
附記一如不服本判決，應於判決送達後二十日內，向本院提出上訴狀。
中      華      民      國    八十九    年     十一     月      一      日
~B法院書記官


司法院資訊處製作；財團法人民間司法改革基金會備份。
